【裁判字號】    91,親,11
【裁判日期】    920225
【裁判案由】    否認子女
【裁判全文】
臺灣臺東地方法院民事判決  九十一年度親字第一一號
    原        告  乙○○
    被        告  甲○○
    兼法定代理人  丙○○
右當事人間請求否認子女事件，本院判決如左：
    主      文
確認被告甲○○非被告丙○○自原告受胎所生之婚生子。
訴訟費用由被告負擔。
    事      實
壹、原告方面：
一、聲明：如主文所示。
二、陳述：
（一）原告與被告丙○○於民國八十二年三月二十二日結婚，惟婚後因感情不睦，被
      告遂離開原告住所，嗣於八十九年十二月十九日，生下被告甲○○，兩造並於
      九十年二月二日離婚。因被告在該子受胎期間並未與原告發生性關係，故該子
      並非被告自原告受胎所生之子。
（二）按妻之受胎，係在婚姻關係存續中者，推定其所生子女為婚生子女，前項推定
      ，如夫妻之一方能證明妻非自夫受胎者，得提起否認之訴，但應於知悉子女出
      生之日起，一年內為之，因原告係於九十年八月間始知悉被告丙○○與訴外人
      王源福生有一子，自得依法提起本件訴訟，請求判決如訴之聲明。
三、證據：提出戶籍謄本為證。
貳、被告方面：
一、聲明：同意原告之請求。
二、陳述：我於九十年二月間與原告離婚，但是離婚前兩年就離家出走，沒有與原告
    同居。九十年八月間我到家扶中心尋求協助，家扶中心的人員幫我找到原告，並
    告知甲○○不是原告的小孩。我對於親子鑑定報告並無意見。
參、本院依聲請囑託法務部調查局鑑定被告丙○○所生之子與原告及訴外人王源福之
    血緣關係。
    理      由
一、按關於認諾及訴訟上自認或不爭執事實之效力之規定，於否認子女之訴不適用之
    。民事訴訟法第五百九十四條定有明文。本件被告雖認諾原告之請求，且對於親
    子鑑定報告亦不爭執，惟因否認子女事件事關公益，係屬法院應依職權調查之事
    項，揆諸前開條文規定，被告認諾原告之請求，又不爭執鑑定報告之表示，並不
    生訴訟法上認諾及不爭執事實之效果，本院仍應依職權為調查，合先敘明。
二、本件原告主張其與被告丙○○原係夫妻，被告丙○○於婚姻關係存續中八十九年
    十二月十九日生下被告甲○○之事實，業據其提出兩造戶籍謄本為憑，堪信屬實
    。又原告主張其與被告丙○○於八十八年間即行分居，迄未曾再同居，亦未發生
    性關係，被告丙○○所生之子並非被告丙○○自原告受胎所生，而係被告丙○○
    與訴外人王源福所生此節，原告雖經本院通知，拒絕赴鑑定單位鑑定其與被告丙
    ○○所生之子間之血緣關係，惟經本院囑託法務部調查局鑑定被告丙○○所生之
    子與訴外人王源福間血緣關係之結果，覆稱：依據遺傳法則，甲○○之血型及各
    項ＤＮＡ型別與王源福之各項相對應型別均無矛盾，經計算其ＣＰＩ值為四千八
    百一十以上，因此認為王源福有百分之九十九點九九以上之機率為甲○○之生父
    等語，有該局九十一年十二月十七日調科肆字第Ｚ○○○○○○○○○Ｏ號函附
    親子鑑定報告附卷可稽，又證人王源福亦到庭證稱：「我與被告丙○○沒有婚姻
    關係，我們是偶然發生一次關係而受孕。」等語。（參見九十二年二月十一日言
    詞辯論筆錄）足證被告甲○○自非被告丙○○自原告受胎所生之子，故原告此部
    份主張，堪信為真正。
三、按民法第一千零六十三條第一項推定之婚生子女，如夫妻之一方能證明妻非自夫
    受胎者，得於知悉子女出生之日起，一年內提起否認之訴，同條第二項定有明文
    。經查被告丙○○受胎生下甲○○，係在其與原告婚姻關係存續中，依法雖應推
    定該子為被告丙○○與原告之婚生子，然被告丙○○受胎懷有該子之際，並未與
    原告同居，且該子與原告間無親子血緣關係，已如上述；被告丙○○所生之子雖
    現年已二歲餘，然被告丙○○遲至九十一年三月十四日始為之申報戶口，且原告
    與被告丙○○於九十年二月一日即協議離婚，有原告提出戶籍謄本可佐，則原告
    係在九十年八月間某日經被告丙○○告知，始知該子出生之事實，亦可採信，從
    而，原告於知悉被告丙○○所生之子出生之日（即九十年八月間某日）起一年內
    提起本件訴訟，於法洵屬有據，應予准許。
四、據上論結，本件原告之訴為有理由，依民事訴訟法第七十八條、第八十五條第一
    項前段，判決如主文。
中      華      民      國    九十二    年      二      月    二十五  日
                                        臺灣臺東地方法院民事庭
~B法      官  廖建彥
右為正本係照原本作成
如對本判決上訴須於判決送達後廿日內向本院提出上訴狀。
中      華      民      國    九十二    年      二      月     二十六 日
~B法院書記官  蔡辛源


司法院資訊處製作；財團法人民間司法改革基金會備份。
